【裁判字號】    91,基小,598
【裁判日期】    921002
【裁判案由】    侵權行為損害賠償
【裁判全文】
臺灣基隆地方法院基隆簡易庭小額民事判決  九十一年度基小字第五九八號
    原      告  國光汽車客運公司
    法定代理人  甲○○
    訴訟代理人  丙○○
    被      告  乙○○
    訴訟代理人  丁○○
                戊○○
右當事人間請求侵權行為損害賠償事件，本院判決如左：
    主    文
被告應給付原告新台幣肆萬捌仟玖佰伍拾貳元，及其中新台幣貳萬零肆佰壹拾元自民
國九十一年九月十九日起，新台幣貳萬捌仟伍佰肆拾貳元自民國九十一年十二月十一
日起均至清償日止，按週年利率百分之五計算之利息。
原告其餘之訴駁回。
訴訟費用新台幣壹仟參佰伍拾玖元由被告負擔十分之七，餘由原告負擔。
本判決原告勝訴部分得假執行。
    理由要領
一、原告原起訴請求被告給付新台幣（下同）二萬四千六百元，嗣於訴狀送達後擴張
    其訴之聲明，請求被告給付五萬三千一百四十二元，其擴張訴之聲明為民事訴訟
    法第二百五十五條第一項第三款所許，合先敘明。
二、原告主張其所有車牌號碼○四七－ＦＡ營業大客車（下稱系爭車輛）於民國九十
    一年三月二十六日上午七時五分許，由原告公司之司機邱欽旺駕駛，沿國道中山
    高速公路向南行駛，途經南下六．八公里處時，因前方由被告駕駛之車號Ｑ五－
    八一一七號自用小客車，行向不定，忽左忽右，使邱欽旺煞車不及，撞及煞車停
    在橫跨車道上由訴外人江志豐駕駛之車號Ｋ八－七八九○號自小客貨車及在內側
    車道行駛由另一訴外人徐永隆駕駛之車號ＥＢ－二九三三號自用小客車。系爭車
    輛因受損經送修復，計支出修理費新台幣（下同）二萬四千六百元，另系爭車輛
    維修期間受有營業損失二萬八千五百四十二元，為此訴請被告如數賠償及自起訴
    狀繕本送達翌日起至清償日止按年息百分之五計算之利息等語。被告則以邱欽旺
    、江志豐二人行車未保持安全距離，否則被告因閃避不明車號之自用小客車而變
    換車道時，原告所駕駛系爭車輛應有足夠之距離及時間閃避，本件行車事故之鑑
    定報告有失公正等語，資為抗辯。
三、原告所主張受有前開損失之事實，業據其提出車輛損壞報告表、營運績效列示表
    、車輛報修登記表、營運績效概況表等為證，且為被告所不爭執（見本院九十一
    年十二月十日言詞辯論筆錄），自堪信為真實。
四、查被告所駕駛車輛於前開時、地，沿國道中山高速公路南下，江志豐、徐永隆、
    邱欽旺駕車跟隨在後，被告由於駕車行向不定，致江車失控擦撞內側護欄及行駛
    內側車道之徐車，邱車則因閃避不及先擦撞被告所駕駛業已煞車停車之車輛，再
    擦撞內側車道之徐車。肇事後邱車車頭朝南斜停於南向外側車道，江車車頭朝北
    斜停於邱車左側，徐車車頭朝南斜停於南向內側車道，林車車頭朝東南斜停於南
    向加速車道上，此有本院向內政部警政署國道公路警察局第一警察隊調取之道路
    交通事故調查報告表、警訊筆錄及照片等在卷足憑，並經證人邱欽旺、江志豐到
    庭證明屬實（見本院九十二年四月十五日言詞辯論筆錄）。被告駕車行駛於高速
    公路，忽左忽右，行向不定，且又緊急煞車，使車輛停於二車道中央，形成路障
    ，導致後續交通事故發生。縱如被告所稱係因閃避不明車輛變換車道，然變換車
    道僅需向左或向右變換車道即可，何須忽左忽右，且在後方有車輛跟隨之時，應
    先輕踩煞車並慢喇叭示警即可，不得在高速公路上緊急煞車。姑不論現場跡證並
    無不明車輛之行車痕跡，其餘江、徐、邱等人亦未見有不明車輛存在，縱使被告
    所言真實，其駕車閃避過當，導致本件交通事故發生，殆無疑問。又跟隨在後之
    江、徐、邱等人所駕車輛，因被告之車輛忽左忽右且緊急煞車而相繼追撞或擦撞
    ，事出急迫，自不能以一般正常行駛於同一車道之是否保持安全距離認為在後行
    駛之車輛未保持安全距離，被告此部分之抗辯，亦非可採。本件另經送請台灣省
    基宜區車輛行車事故鑑定委員會、台灣省車輛行車事故覆議鑑定委員會鑑定、覆
    議及再行研議結果，亦同此認定，有鑑定意見書一份、鑑定函二件在卷可稽，是
    原告主張被告應負過失侵權行為損害賠償責任，自屬有據。
五、按因故意或過失，不法侵害他人之權利者，負損害賠償責任；又汽車、機車或其
    他非依軌道行駛之動力車輛，在使用中加損害於他人者，駕駛人應賠償因此所生
    之損害，民法第一百八十四條第一項前段、第一百九十一條之二前段分別定有明
    文。惟依民法第一百九十六條規定請求物被毀損所減少之價額，固得以修復費用
    為估定之標準，但以必要者為限，即修理材料以新品換舊品，應予折舊。經查原
    告所有系爭車輛為九十年七月出廠，有行車執照影本在卷可稽，至九十一年三月
    二十六日肇事受損時止，依營利事業所得稅查核準則第九十五條第六款規定：「
    固定資產提列折舊採用定率遞減法者，以一年為計算單位，其使用期間未滿一年
    者，按實際使用之月數相當於全年之比例計算之，不滿一月者，以月計」之方法
    計算結果，應以八個月計，其汽車及附加零件已有折舊，應將折舊部分予以扣除
    。本院依行政院所頒固定資產耐用年數表及固定資產折舊率之規定，運輸業用客
    車之耐用年數為四年，依定率遞減法每年折舊千分之四百三十八，則原告請求之
    修理費中零件部分為一萬六千四百元，依上開標準計算之折舊額為四千一百九十
    元（即八個月折舊額為一六四○○元Ｘ○．四三八Ｘ七Ｘ一二＝四一九○元），
    扣除折舊額後，原告所得請求之零件費用為一萬二千二百十元，加上不應折舊之
    工資費用八千二百元，合計為二萬零四百十元。又原告所有之系爭車輛係供營業
    使用，其每日營運收入為七千五百十一元，有九十一年三月至五月之營運績效概
    況表及列示表在卷可證，而系爭車輛因本件交通事故送維修期間為四日（九十一
    年三月二十六日起至三月二十九日止），則原告所受營業損失扣除百分之五之營
    業稅後為二萬八千五百四十二元（七五一一元Ｘ○．九五Ｘ四＝二八五四二元）
    。總計原告所受損害為四萬八千九百五十二元。從而，原告基於侵權行為之法律
    關係，請求被告給付四萬八千九百五十二元及自起訴狀繕本送達翌日（其中二萬
    零四百十元部分為九十一年九月十九日，二萬八千五百四十二元部分為九十一年
    十二月十一日）起至清償日止按年息百分之五計算之利息，為有理由，應予准許
    ，逾上開金額部分之請求，於法無據，應予駁回。
五、本件係依小額訴訟程序為被告敗訴之判決，依民事訴訟法第四百三十六條之二十
    之規定，就原告勝訴部分，應依職權宣告假執行。
六、本件訴訟費用額一千三百五十九元（裁判費五百四十二元、送達郵費八百十七元
    ）由被告負擔十分之七，餘由原告負擔。
中      華      民      國    九十二    年      十      月      二      日
~B臺灣基隆地方法院基隆簡易庭
~B        法      官  陳培仁
右正本證明與原本無異。
對於本件判決如有不服，應於收受送達後二十日內向本院提出上訴書狀，上訴於本院
合議庭，並按他造當事人之人數附具繕本。
當事人之上訴，非以判決違背法令為理由不得為之，上訴狀應記載上訴理由，表明下
列各款事項：
(一)原判決所違背之法令及其具體內容。
(二)依訴訟資料可認為原判決有違背法令之具體事實。
中      華      民      國    九十二    年      十      月      八      日
~B        法院書記官  賴敏慧


司法院資訊處製作；財團法人民間司法改革基金會備份。
